【裁判字號】    90,易,298
【裁判日期】    900525
【裁判案由】    違反動產擔保交易法
【裁判全文】
臺灣高雄地方法院刑事判決                            九十年度易字第二九八號
    公  訴  人  臺灣高雄地方法院檢察署檢察官
    被      告  戊○○
右列被告因違反動產擔保交易法案件，經檢察官提起公訴（八十九年度偵字第二三七
八五號），本院判決如左：
    主  文
戊○○動產擔保交易之債務人，意圖不法之利益，將標的物遷移，致生損害於債權人
，處有期徒刑肆月，如易科罰金，以參佰元折算壹日。
    事  實
一、戊○○於民國八十九年三月二十三日，為購買車牌號碼ＺＤ─六○四○號自用小
    客車，即以該部自用小客車供擔保，向台新國際商業銀行股份有限公司（下稱台
    新銀行），辦理動產抵押汽車貸款新台幣（下同）六十八萬元以繳付車款，為動
    產擔保交易之債務人，雙方約定本息分四十八期給付，每月一期，每期應付一萬
    九千二百九十一元，訂約當時並言明該車輛使用地點為高雄市楠梓區○○○路二
    十一之四巷四號即戊○○之住處，於貸款未付清前，不得將該自用小客車遷移他
處。詎戊○○竟意圖不法之利益，於繳付三期後，自八十九年七月九日起即拒絕
    付款，並將該自用小客車擅自遷移他處，嗣經台新銀行人員催繳無效且遍尋無著
    該部自用小客車後，始發覺上情，已生損害於台新銀行。
二、案經台新銀行訴由台灣高雄地方法院檢察署檢察官偵查起訴。
    理  由
一、訊據被告戊○○固承認有於右揭時地向台新銀行貸款並辦理動產抵押，惟於繳付
    三期後，於八十九年七月九日起即未繳款，且該部自小客車現已不在使用地點之
    事實，惟矢口否認有何將該部自小客車擅自遷移他處之犯行，辯稱：該部自小客
    車於八十九年五、六月間，為網友丁○○開走後即未返還云云。惟查：
  （一）右揭事實，業據告訴人之代理人甲○○、丙○○及乙○○於偵查及本院審理
        中指訴甚詳，復有車輛動產抵押契約書、高雄市監理處動產擔保交易登記証
        明書、告訴人催繳之存證信函及被告之繳款記錄各一紙在卷可憑。
  （二）被告雖辯稱該部自小客車於八十九年五、六月間，為網友丁○○開走後即未
        返還等語，惟被告於偵查中係供稱：「車子被我先生之合夥人開走，叫丁○
        ○，他開走後就不見了。」（見偵查卷第十三頁背面），惟於本院審理中卻
    改稱：「八十九年五、六月被丁○○借走，我開動動腦網路咖啡店，他是我
        們店內客人，網友叫他丁○○，是否叫丁○○我不確定，我們店的合夥人也
        叫丁○○。」等語（見本院九十年四月十七日訊問筆錄），是被告就該部自
        小客車係由何人借走，前後供述並不一致，雖證人即被告之夫馮培源於偵查
        中證述：「車子被合夥人丁○○大約在八十九年五、六月時開走，到現在還
        沒還。」等語（見偵查卷第十四頁），與被告在偵查中之供述相符，惟於本
        院審理中卻證稱：「車子被網友丁○○借走就沒有還，他五十七年次，住楠
        梓區。」等語（見本院九十年三月八日訊問筆錄），與被告於本院中前述供
        詞相符，惟卻與其在偵查中之證詞亦不一致，是可知證人馮培源之證詞僅係
        附和被告之供述而為，自不足採信，且於偵查中，檢察官依被告所提供該丁
        ○○之人年籍住所等資料傳喚其到庭作證，其於偵查中已否認有借用該部自
        小客車，而證述：「我不會開車，且我沒有駕照，從未向被告借過車子，當
        初辦貸款時有和他們過去，那部車子是被告、馮培源及馮建民輪流開。」等
        語（見偵查卷第二十六頁），雖被告復辯稱該證人丁○○伊未於偵查中當面
        對質，是否為丁○○本人我不知道云云，惟查，證人丁○○係由被告自行提
        供之姓名、年籍住所等資料而傳喚作證，且由證人丁○○之證詞可知其認識
        被告，故證人丁○○之證詞應可採信，被告僅係空言否認，不足為採，且參
        以被告前後供述不一，復為合夥人及網友都是名為丁○○云云，此種不合常
        理之辯解，又無法明確交代該部自小客車下落，況縱如被告所辯該部自小客
        車係遭他人借走，惟仍應繼續繳款，為何竟於繳付貸款三期後即拒不繳款，
        且迄今毫無對借用之人有催討行動？足認被告上揭所辯，無非事後卸責之詞
        ，不足為採，被告有意圖為自己不法之利益，而擅自將該部自小客車遷移不
        明之犯行，應可認定。
二、核被告所為，係犯動產擔保交易法第三十八條之動產擔保交易之債務人，意圖不
    法之利益，將標的物遷移罪。爰審酌被告犯後仍飾詞卸責，顯見並無悔意，且迄
    今未與告訴人達成和解以清償借款及其他一切情狀，量處如主文所示之刑，並諭
    知易科罰金之折算標準。末按行為後法律有變更者，適用裁判時之法律，刑法第
    二條第一項前段定有明文，又易服勞役及期間、數罪併罰之定執行刑、緩刑及易
    以訓誡易科罰金各事項，均依新法，有最高法院二十四年七月總會決議（二）可
    資參照，而刑法第四十一條已於九十年一月十日修正，並於同年月十二日生效，
    參諸前揭法條規定及決議意旨，本件自應適用裁判時即修正後刑法第四十一條第
    一項規定，諭知易科罰金之折算標準，併此敘明。
三、末查，告訴人雖另指訴被告與被告之夫即證人馮培源，共同以辦理汽車貸款，事
    後再佯稱被一名為丁○○之人所借走，為其施用詐術之手段而騙取車款，因認被
    告尚共同涉犯有刑法第三百三十九條第一項之詐欺罪嫌等語。惟訊據被告堅決否
    認有何詐欺犯行，辯稱：伊已繳付三期貸款，嗣後因生意失敗，始無力償還，沒
    有詐欺意思等語。經查，刑法第三百三十九條第一項之詐欺取財罪，須以行為人
    行為當時，主觀上即有意圖為自己不法之所有且有詐欺之故意，始能成立，而本
    件被告係因欲購買該部自小客車，故以該部自小客車為標的向告訴人辦理動產抵
    押借款，而該部自小客車確係由被告買受，且貸得之款項並未交付予被告，而係
    由告訴人將其匯予車商以繳付車款，對此告訴人均不否認，是自不能以被告事後
    將該車遷移不明，即認被告於辦理貸款當時就有詐欺故意或以辦理貸款為施用詐
    術手段，況被告係於繳付三期貸款後始未繳納，並未一貸得款項並繳納車款後，
    即未繳納分文且逃逸無蹤，是難認被告有何詐欺取財之犯行。另本件台新銀行僅
    係告訴人，並非訴訟當事人，其具狀請求追加被告馮培源，於法無據，自無從准
    許，一併敘明。
據上論斷，應依刑事訴訟法第二百九十九條第一項前段，動產擔保交易法第三十八條
，刑法第二條第一項前段、第十一條、第四十一條第一項，罰金罰鍰提高標準條例第
一條前段、第二條，判決如主文。
本案經檢察官林慧美到庭執行職務。
中      華      民      國       九十      年      五      月   二十五  日
                                    臺灣高雄地方法院刑事第三庭
                                        審判長法  官  宋明中
                                              法  官  葉啟洲
                                              法  官  呂憲雄
右正本證明與原本無異。
如不服本判決，應於判決送達後十日內，向本院提出上訴狀。
                                              書記官  許麗珠
中    華    民    國      九十      年    五      月      二十八      日


司法院資訊處製作；財團法人民間司法改革基金會備份。
